【裁判字號】    97,簡,2536
【裁判日期】    970430
【裁判案由】    詐欺
【裁判全文】
臺灣板橋地方法院刑事判決              97年度簡字第2536號
聲  請  人  臺灣板橋地方法院檢察署檢察官
被      告  甲○○
上列被告因詐欺案件，經檢察官聲請以簡易判決處刑（97年度偵
字第4741號），本院判決如下：
    主      文
甲○○幫助意圖為自己不法之所有，以詐術使人將本人之物交付
，處有期徒刑貳月，如易科罰金，以新臺幣壹仟元折算壹日。
    事實及理由
一、本件犯罪事實：甲○○在能預見提供金融機構帳戶之存摺、
    金融卡及密碼予他人使用，足以幫助他人提領獲取詐欺犯罪
    所得，因覬覦交付其金融機關帳戶存摺等物可換取金錢之不
    法報酬，竟仍不違背其本意，基於幫助詐欺之不確定故意，
    於96年12月12日，看報紙分類廣告與真實姓名年籍不詳之成
    年人聯繫，在臺北縣中和市○○街82號前，將其在中國信託
    商業銀行板新分行開立之帳戶000000000000號之存摺、提款
    卡、密碼、印鑑，以新臺幣（下同）6,000 元之代價，出售
    予該成年人所組成之詐騙集團，供該詐騙集團作為詐欺犯罪
    之用。嗣該成年人同夥之詐欺集團成員，共同基於詐欺之犯
    意聯絡，於96年12月12日22時47分許，撥打電話與家住嘉義
    市○區○○路之乙○○聯絡，佯稱其係momo網站購物中心之
    人員，告知乙○○於購物網站購物付款時，因送貨人員把契
    約誤勾到分期付款，嗣又假冒郵局人員再次警告通知，要伊
    去中國信託商業銀行作數據總和，否則就會每月從伊帳戶裡
    面扣款，乙○○遂於96年12月13日凌晨0 時13分，在嘉義市
    ○○○路上之中國信託銀行，依指示操作提款機，未料竟將
    25,000元匯入至甲○○所開立之上開帳戶內，得逞。嗣因乙
    ○○發覺有異，報警處理。案經臺北縣政府警察局海山分局
    報告臺灣板橋地方法院檢察署檢察官偵查後聲請簡易判決處
    刑。
二、證據：
  (一)被告甲○○於警詢及偵查中坦承其有於上揭時、地，將上開
    帳戶之存摺及提款卡出售予真實姓名年籍不詳之成年人等情
    坦承不諱。
  (二)證人乙○○於警詢時之證述。
  (三)嘉義市警察局第一分局北興派出所受理電話詐欺案件傳真通
    知單、受理詐騙詐戶通報警示簡便格式表、金融機構聯防機
    制通報單、受理刑事案件報案三聯單各1 份。
  (四)被告之中國信託商業銀行對帳單、被告提供之出售帳戶時所
    看之報紙分類廣告
  (五)被害人乙○○轉帳之中國信託客戶交易明細表1 紙。
  (六)雖被告尚辯稱：伊並不知真實姓名年籍不詳之成年人買上開
    帳戶欲做何用途云云。惟衡情，在郵局或銀行等金融機構開
    設存款帳戶，原係針對個人社會信用而予以資金存提流通之
    用，具有強烈之屬人性，而金融帳戶為個人理財之工具，於
    郵局或銀行等金融機構申請開設存款帳戶並無任何特殊之資
    格限制，一般民眾皆可利用存入最低開戶金額之方式，任意
    在銀行或郵局等金融機構申請開設存款帳戶，且一人可於不
    同之金融機構申請多數之存款帳戶使用，尚無任何限制，此
    乃眾所周知之事實，而被告並非智能障礙之人，應係具有一
    般社會經驗之人，對此應有所認知。復依一般人之社會生活
    經驗，若見他人不以自己名義申請帳戶，反而高額向人收集
    存款帳戶為不明用途使用或流通，乃甚為異常之事，衡諸常
    情，提供帳戶者對於該等帳戶是否係供非法使用，當無不起
    疑心之理；況觀諸現今社會上，詐騙集團收購人頭帳戶，持
    以作為信貸、手機簡訊詐欺之事，時有所聞，出賣或出借帳
    戶予非親非故之人，受讓人係為謀方便取得不法贓款之用，
    此經由媒體的報導，幾乎已成為人盡皆知之犯罪手法，被告
    為一有社會經驗之成年人，且有專科肄業之教育程度（見偵
    查卷第6 頁警詢筆錄），智識非低，對此應無不知之理。被
    告對於詐欺集團成員可能利用其帳戶做為其詐欺取財，事前
    應已預見，為牟取不法之金錢報酬，以致使被害人及警方追
    查困難之情形下，任由其帳戶物件在外流通，事後亦未聯絡
    取回該存摺及金融卡等物，顯有容任幫助詐欺犯罪事實之發
    生而不違背其本意。是被告確有幫助該詐欺集團成員利用其
    上開帳戶以取得詐欺所得之不確定故意及行為甚明，被告前
    揭所辯，無非飾卸之詞，無可採信。本案事證已臻明確，被
    告犯行堪以認定。
三、核被告所為，係犯刑法第30條第1 項前段、同法第339 條第
    1 項幫助詐欺取財罪。又被告以幫助之意思，參與構成要件
    以外之行為，為幫助犯，爰依刑法第30條第2 項規定，依正
    犯之刑減輕之。爰審酌被告將上開帳戶存摺等物件交付他人
    ，助長他人犯罪，增加被害人尋求救濟及治安機關查緝犯罪
    之困難，危害被害人財產安全及社會治安，兼衡被告素無前
    科，有臺灣高等法院被告前案紀錄表在卷可稽，品行非惡、
    智識程度、犯罪動機、對被害人財產所生危害程度，及其犯
    後已坦承有出售上開帳戶存摺等物之犯行度等一切情狀，量
    處如主文所示之刑，並諭知如易科罰金之折算標準，以資懲
    儆。
四、依刑事訴訟法第449 條第1 項前段、第3 項，刑法第30條第
    1 項前段、第2 項、第339 條第1 項、第41條第1 項前段，
    刑法施行法第1 條之1 第1 項、第2 項前段，逕以簡易判決
    處刑如主文。
五、如不服本判決，得自收受送達之日起10日內向本院提出上訴
    狀，上訴於本院第二審合議庭（須附繕本）。
中    華    民    國    97    年    4     月    30    日
                  刑事第十一庭法  官  林淑婷
上列正本證明與原本無異。
                              書記官  林金良
中    華    民    國    97    年    4     月    30    日
附錄本案論罪科刑法條全文：
刑法第339 條：
意圖為自己或第三人不法之所有，以詐術使人將本人或第三人之
物交付者，處五年以下有期徒刑、拘役或科或併科一千元以下罰
金。
以前項方法得財產上不法之利益或使第三人得之者，亦同。
前二項之未遂犯罰之。


司法院資訊處製作；財團法人民間司法改革基金會備份。
